【裁判字號】    98,交訴,56
【裁判日期】    980909
【裁判案由】    公共危險等
【裁判全文】
臺灣高雄地方法院刑事判決              98年度交訴字第56號
公  訴  人  臺灣高雄地方法院檢察署檢察官
被      告  甲○○
上列被告因公共危險等案件，經檢察官提起公訴（97年度偵字第
33583 號），本院判決如下：
    主  文
甲○○過失致人於死，處有期徒刑捌月；又駕駛動力交通工具肇
事，致人死亡而逃逸，處有期徒刑拾月。應執行有期徒刑壹年肆
月。
    事  實
一、甲○○於民國97年11月29日凌晨5 時45分許（下稱肇事時間
    ），駕駛車牌號碼ZJ─7099號自小客車（下稱系爭自小客車
    ），沿高雄市左營區○○○路由北往南方向行駛，行經高雄
    市左營區○○○路6 巷口處（下稱肇事地點），為汽車駕駛
    人本應注意車前狀況，隨時採取必要之安全措施，且依當時
    情形，並無不能注意之情事，竟疏未注意車前狀況，致撞及
    當時由西向東穿越左營大路之行人丙○○，造成丙○○倒地
    後，受有顱骨骨折、多重鈍挫傷於頭胸部、神經性休克等傷
    害，經送醫急救仍因傷重而於97年11月29日9 時15分許不治
    死亡。詎甲○○肇事後，竟未下車查看丙○○傷勢並採取救
    護或其他必要措施，亦未向警察機關報告，反而另行起意駕
    車逃逸離開現場。嗣經路人丁○○當場記下車牌並報案處理
    ，始循線查悉上情。
二、案經丙○○之子女徐丙林、乙○○委由彭大勇律師訴由高雄
    市政府警察局左營分局移送臺灣高雄地方法院檢察署檢察官
    偵查起訴。
    理  由
壹、證據能力部分：
一、本件證人丁○○於警詢中之證述與其於法院審理時證述之詞
    大致相符，且為被告爭執證據能力，依刑事訴訟法第159 條
    之2 之規定，丁○○於警詢中之證言自無證據能力。
二、本判決以下所引用之傳聞證據，檢察官、被告及辯護人於本
    院調查證據時，知有上情而未於言詞辯論終結前聲明異議，
    本院審酌上開證據做成之情形，認為以之作為本案之證據尚
    屬適當，依刑事訴訟法第159 條之5 之規定，得為證據。
貳、實體部分：
一、訊據被告對於在上揭肇事時間駕駛系爭自小客車沿高雄市左
    營區○○○路由北往南方向行經肇事地點以及被害人丙○○
    於上揭肇事時間、地點有遭人開車撞擊而受有顱骨骨折、多
    重鈍挫傷於頭胸部、神經性休克等傷害，經送醫急救仍因傷
    重而於97年11月29日9 時15分許不治死亡等情不爭執，且有
    對道路交通事故現場圖1 份、現場照片6 張、肇事車輛ZJ-7
    099 號照片16張，對臺灣高雄地方法院檢察署勘（相）驗筆
    錄、相驗報告書、相驗屍體證明書、檢察官相驗結果報告書
    對國軍左營總醫院97年12月10日醫左民診字第0970003530號
    函檢送丙○○病歷影本乙份、高雄市政府警察局98年1 月12
    日高市警鑑字第0980002338號函檢送「丙○○車禍死亡案」
    現場勘察報告乙份、高雄市政府警察局刑案現場勘查採證物
    品清單4 紙、刑事案件證物採驗紀錄表1 紙在卷可稽，堪信
    為真實。被告矢口否認有何過失致死及肇事逃逸之犯行，辯
    稱並無撞擊被害人丙○○，當初回家是因為懷疑有看到搶劫
    事件才請家人打電話問110 ，並非查問有無車禍事件云云。
二、經查：
  (一)被告於上揭肇事時間由北往南行經肇事地點擦撞被害人丙○○後，旋即逃逸，並經路人丁○○記載車牌號碼後報警處理
    乙節，業據證人即當時目擊之路人丁○○於本院審理時證述
    明確（本院卷第20-25 頁），被告雖質疑證人丁○○無法閱
    讀英文應無記憶車牌之能力，然經本院當庭測試證人丁○○
    記憶英文及數字車牌能力，證人丁○○均可正確記憶（見本
    院卷第24、25、32頁），是證人丁○○證詞應堪採信。又證
    人即被告之父親尤宗雄於警詢中證稱：被告至渠之住處向渠
    表示在左營大路上好像有擦撞倒什麼東西，渠就打電話問
    110 ，嗣後再問119 ，位於左營大路公園附近是否有發生車
    禍或有人受傷等語綦詳（臺灣高雄地方法院檢察署97年度偵
    字第3358 3號第15、16頁），如被告未意識到有擦撞行人，
    豈有至被告之父親家告以有可能擦撞事故並請被告之父親向
    110 查詢之理。再參以被告於本院審理時自承經過時有看到
    黑影不知道是否為人影等情，益證證人丁○○及尤宗雄之證
    詞可信。綜合上情，本件被告於上揭肇事時間、地點有擦撞
    被害人丙○○乙節，堪可認定。又被告既然知悉有擦撞被害
    人卻無停車查看，被告有肇事逃逸之事實，亦足認定。至於
    被告請求本院調查當初其係於事後才去洗車並非因為肇事才
    去洗車乙節，因本院業已認定被告肇事如上，並無以被告有
    無洗車為認定之依據，且經函查結果亦查無資料（本院審訴
    卷第28頁），是尚難以此為有利被告之認定。
  (二)又被告肇事時，證人丁○○既可辨識被告之車牌號碼，足見
    當時之視線及能見度正常，被告並無不能注意之情事，卻疏
    未注意車前狀況，致撞及當時由西向東穿越左營大路之行人
    丙○○，造成丙○○倒地後，受有顱骨骨折、多重鈍挫傷於
    頭胸部、神經性休克等傷害，經送醫急救仍因傷重而於97年
    11月29日9 時15分許不治死亡，足見被害人當初受傷時已回
    天乏術，是被告之過失行為與被害人丙○○之死亡間顯有因
    果關係，本件被告過失致死並肇事逃逸之事證明確，被告犯
    行洵堪認定應予依法論科。
二、核被告所為，係犯刑法第276 條第1 項過失致人於死罪及刑
    法第185 條之4 之肇事逃逸罪。被告所犯上開二罪，犯意各
    別，罪名互殊，應分論併罰。又本件依照道路交通事故現場
    圖，被害人之帽子與血跡均不在斑馬線上，被害人當時究竟
    有無行走於行人穿越道上已無法證明（目擊證人丁○○亦無
    法記憶），故應無道路交通管理處罰條例第86條加重或減輕
    條款之適用。爰審酌被告因疏未注意車前狀況而肇事撞上被
    害人丙○○，致被害人丙○○當場死亡，其造成之危害實屬
    重大，且於肇事後竟擅自逃離現場，其行為實屬不該，且其
    犯罪後猶否認犯行，態度不佳，亦無與被害人家屬和解及被
    告犯罪之動機、目的、手段等一切情狀，分別量處如主文所
    示之刑，並定其應執行之刑，以資儆懲。
據上論斷，應依刑事訴訟法第299 條第1 項前段，刑法第276 條
第1 項、第185 條之4 、第51條第5 款，刑法施行法第1 條之1
，判決如主文。
本案經檢察官陳彥竹到庭執行職務。
中    華    民    國    98    年    9     月    9     日
                  刑事第十七庭  審判長法  官  陳建和
                                      法  官  黃紀錄
                                      法  官  黃宣撫
以上正本證明與原本無異。
如不服本判決應於收受送達後10日內向本院提出上訴書狀，並應
敘述具體理由；如未敘述上訴理由者，應於上訴期間屆滿後20日
內向本院補提理由書（均須按他造當事人之人數附繕本）「切勿
逕送上級法院」。
中    華    民    國    98    年    9     月    9     日
                                      書記官  林姵妤
附錄論罪法條：
中華民國刑法第276條
（過失致死罪）
因過失致人於死者，處 2 年以下有期徒刑、拘役或 2 千元以下
罰金。
從事業務之人，因業務上之過失犯前項之罪者，處 5 年以下有期
徒刑或拘役，得併科 3 千元以下罰金。
中華民國刑法第185條之4
駕駛動力交通工具肇事，致人死傷而逃逸者，處 6 月以上 5 年
以下有期徒刑。


司法院資訊處製作；財團法人民間司法改革基金會備份。
